【裁判字號】    90,重訴,288
【裁判日期】    900704
【裁判案由】    清償借款
【裁判全文】
臺灣臺中地方法院民事判決  九十年度重訴字第二八八號
    原      告    合作金庫銀行股份有限公司
    法定代理人    乙○○
    訴訟代理人    己○○
                  庚○○
                  丁○○
    兼法定代理人  甲○○
    被      告    戊○○
右當事人間請求給付借款事件，本院判決如左：
    主      文
被告泊銓有限公司、甲○○、戊○○應連帶給付原告新台幣捌佰伍拾萬元及自民國九
十年一月十一日起至清償日止，按年息百分之八點三四五計算之利息，暨自民國九十
年二月十二日起至清償日止，逾期在六個月以內者，按上開利率百分之十，超過六個
月以上者，按上開利率百分之二十計付違約金。
原告其餘之訴駁回。
訴訟費用由被告泊銓有限公司、甲○○、戊○○連帶負擔。
本判決原告勝訴部分，於原告以新台幣貳佰捌拾肆萬元為被告泊銓有限公司、甲○○
、戊○○供擔保後，得假執行。
原告其餘假執行之聲請駁回。
    事      實
甲、原告方面：
  一、聲明：被告應連帶給付原告新台幣（下同）八百五十萬元及自民國九十年一月
      十一日起至清償日止，按年息百分之八點三四五計算之利息，暨自九十年二月
      十二日起至清償日止，逾期在六個月以內者，按上開利率百分之十，超過六個
      月以上者，按上開利率百分之二十計付違約金。並陳明願供擔保請准予假執行
      。
  二、陳述：被告泊銓有限公司（以下簡稱泊銓公司）以其餘被告為連帶保證人，於
      八十九年十二月十一日，向原告借款八百五十萬元（各筆借款日期、金額、約
      定利息及借款期間詳如附表所載），並約定逾期未清償利息者，除按約定利率
      計付遲延利息外，其逾期在六個月以內者，按上開利率百分之十，逾期超過六
      個月以上者，超過部分按上開利率百分之二十加付違約金，並借款期間應按月
      償付利息，如有一次未履行，即喪失期限利益。詎被告泊銓公司借款後即未依
      約履行清償，尚欠本金八百五十萬元未清償，迭經原告向被告催討均未獲清償
      ，為此依消費借貸及連帶保證之法律關係提起本訴，求為判決如聲明所示之本
      金、利息暨違約金。
  三、證據：提出借據影本一件、本票影本一件、連帶保證書影本一件、個人資料表
      影本一件、身份證影本一件、授信約定書影本四件及放款帳務資料查詢單三紙
      為證。
乙、被告方面：
  壹、被告丙○○部分
    一、聲明︰求為判決駁回原告之訴及假執行之聲請，並陳明願供擔保請准宣告免
        為假執行。
    二、陳述：
      （一）當事人主張有利於己之事實者，就其事實有舉證之責任，民事訴訟法第
            二百七十七條定有明文，原告依法應先就被告丙○○與原告間確有連帶
            保證契約存在之事實舉證加以證明，雖原告起訴狀提出數項證物文件，
            惟被告丙○○從未簽立起訴狀證物所示之連帶保證書、本票及授信約定
            書，其上被告丙○○之簽名、蓋章印文均非真正，且丙○○與其餘被告
            均不認識，亦非債務人泊銓有限公司之股東，尚難僅憑原告提出之文件
            ，留有被告丙○○之年籍資料，即謂被告有為上揭法律行為，而被告既
            未與原告成立連帶保證契約，原告本於連帶契約之法律關係請求被告林
            孟聰為給付，即屬無據。
      （二）依一般銀行辦理對保之經驗法則，銀行恆要求辦理對保之借款債務人或
            連帶保證人留下身分證件影本資料，原告提出辦理對保時所留債務人身
            分證照片觀之，與被告丙○○並非同一人。足見對保之人並非被告林孟
            聰，可知被告丙○○確未與原告成立保證契約，則原告本於與他人成立
            之保證關係，而對被告丙○○有所請求，顯無理由。
    三、證據：提出身份證影本一件為證。
  貳、被告泊銓有限公司、甲○○、戊○○均部分未於言詞辯論期日到場，亦未提出
      書狀作何聲明或陳述。
    理      由
一、本件被告泊銓公司、甲○○、戊○○均未於言詞辯論期日到場，核無民事訴訟法
    第三百八十六條各款所列情形，爰依原告之聲請，由其一造辯論而為判決。
二、原告起訴主張被告泊銓公司以其餘被告為連帶保證人，於八十九年十二月十一日
    ，向原告借款八百五十萬元，並約定逾期未清償利息者，除按約定利率計付遲延
    利息外，其逾期在六個月以內者，按上開利率百分之十，逾期超過六個月以上者
    ，超過部分按上開利率百分之二十加付違約金，並借款期間應按月償付利息，如
    有一次未履行，即喪失期限利益。詎被告泊銓公司借款後即未依約履行清償，尚
    欠本金八百五十萬元未清償，迭經原告向被告催討均未獲清償，為此依消費借貸
    及連帶保證之法律關係提起本訴。被告丙○○則以被告丙○○從未簽立系爭之連
    帶保證書、本票及授信約定書，其上被告丙○○之簽名、蓋章印文均非真正，原
    告本於連帶契約之法律關係請求被告丙○○給付借款，屬無據等語抗辯。
三、按消費借貸者，謂當事人一方移轉金錢或其他代替物之所有權於他方，而約定他
    方以種類、品質、數量相同之物返還之契約，民法第四百七十四條第一項定有明
    文。又保證債務之所謂連帶，係指保證人與主債務人負同一債務，對於債權人各
    負全部給付之責任者而言，此就民法第二百七十二條第一項規定連帶債務之文義
    參照觀之甚明，最高法院四十五年台上字第一四二六號著有判例。本件原告主張
    被告泊銓公司以被告甲○○、戊○○為連帶保證人向原告借款計八百五十萬元，
    並約定如附表所示之利息及違約金，詎被告泊銓公司未依約履行，依約喪失期限
    利益尚欠本金八百五十萬元等事實，並約定逾期未清償利息者，除按約定利率計
    付遲延利息外，其逾期在六個月以內者，按上開利率百分之十，逾期超過六個月
    者，超過部分按上開利率百分之二十加付違約金，並借款期間應按月償付利息，
    如有一次未履行，即喪失期限利益，尚欠本金八百五十萬元等事實，業據其提出
    借據、本票、授信約定書及放款帳務資料查詢單等件為證，本件被告泊銓公司、
    甲○○、戊○○經合法通知，均未於言詞辯論期日到場爭執，復不提出書狀答辯
    以供本院斟酌，應認為原告主張之上開事實，堪信為真正。
四、原告主張被告丙○○亦為被告泊銓公司借款之連帶保證人，惟為被告丙○○否認
    之，是被告丙○○就系爭借款是否應負連帶清償責任，應視被告丙○○是否與原
    告成立連帶保證契約而定。經查：
  （一）按當事人主張有利於己之事實者，就其事實有舉證之責任。民事訴訟法第二
        百七十七條定有明文。原告主張被告丙○○為系爭借款之連帶保證人云云，
        固提出借據、本票、連帶保證書、個人資料表、身份證、授信約定書及放款
        帳務資料查詢單為憑，惟被告丙○○否認前開證物之「丙○○」簽名為真正
        ，自應由原告舉證證明上揭簽名之真正，然原告迄今未舉證以實其說。從而
        ，原告主張被告丙○○與其訂有連帶保證契約，尚難採信。
  （二）本院經審核原告提出之「丙○○」之身分證及被告丙○○提出之本人身分證
        ，認兩者之照片，顯不相同，原告就此亦不爭執，益徵被告丙○○確未與原
        告成立連帶保證契約甚明。基上，被告丙○○既未與原告成立之連帶保證關
        係，原告依連帶保證契約關係請求被告丙○○給付系爭借款，顯無理由。
五、綜上所陳，原告依消費借貸契約及連帶保證契約請求被告泊銓公司、甲○○、戊○○連帶給付借款八百五十萬元及自九十年一月十一日起至清償日止，按年息百
    分之八點三四五計算之利息，暨自九十年二月十二日起至清償日止，逾期在六個
    月以內者，按上開利率百分之十，超過六個月以上者，按上開利率百分之二十計
    付違約金，為有理由，應予准許，逾此部分之請求為無理由，應予駁回。
六、原告陳明願供擔保聲請宣告假執行，就原告勝訴部分，經核無不合，爰酌定相當
    擔保金額准許之；至原告敗訴部分，假執行之聲請失所附麗，應予併駁回。
七、據上論結，原告之訴一部有理由，一部無理由，依民事訴訟法第三百八十五條第
    一項前段、第七十九條但書、第八十五條第二項、第三百九十二條判決如主文。
中      華      民      國    九十      年      七      月      四      日
                                        臺灣臺中地方法院民事第一庭
~B法      官  林洲富
右為正本係照原本作成
不服本判決，應於判決送達後二十日內，向本院提出上訴狀。
中      華      民      國    九十      年      七      月      四      日
~B法院書記官
~FO
 附  表
┌──┬────┬──────┬───────────┬─────────┐
│編號│借款時間│借 款 金 額 │年                  息│借  款  期  間    │
├──┼────┼──────┼───────────┼─────────┤
│ 一 │89.12.11│四百萬元    │本金百分之三十:10.315%│89.12.11自90.12.11│
│    │        │            │本金百分之七十: 9.625%│                  │
├──┼────┼──────┼───────────┼─────────┤
│ 二 │89.12.11│四百五十萬元│       9.875%         │89.12.11自96.12.11│
└──┴────┴──────┴───────────┴─────────┘


司法院資訊處製作；財團法人民間司法改革基金會備份。
